【裁判字號】    96,訴,3874
【裁判日期】    970519
【裁判案由】    誣告
【裁判全文】
臺灣板橋地方法院刑事判決              96年度訴字第3874號
公  訴  人  臺灣板橋地方法院檢察署檢察官
被      告  丙○○
上列被告因誣告案件，經檢察官提起公訴（96年度偵字第19844
號），本院判決如下：
    主  文
丙○○無罪。
    理  由
一、公訴意旨略以：被告丙○○明知其所請領以樹林市農會為付
    款人，支票號碼分別為FA0000000 號、FA0000000 號、FA00
    00000 號、FA0000000 號、FA0000000 號等5 張空白支票，
    係其交付前妻丁○使用，並未遺失，竟於民國93年9 月10日
    ，填具票據掛失止付通知書，偽以該支票業於臺北縣樹林市
    ○○路68號失竊，向上開農會申請掛失止付，致丁○持前揭
    支票前往板信商業銀行後埔分行提示兌現時遭到退票。其後
    ，臺北縣政府警察局樹林分局通知相關人士到案說明，被告
    竟意圖使丁○受刑事處分，於93年10月6 日下午7 時50分許
    ，在上開分局制作筆錄時，向承辦警員誣指各該支票係丁○
    在上址竊取，並對丁○提出竊盜告訴。嗣經檢察官提起公訴
    ，本院以94年度訴字第1765號判決丁○無罪，臺灣高等法院
    復以95年度上訴字第3940號判決駁回上訴而確定。因認被告
    涉犯刑法第169 條第1 項之誣告罪嫌云云。
二、按犯罪事實應依證據認定之，無證據不得認定犯罪事實；不
    能證明被告犯罪者，應諭知無罪之判決，刑事訴訟法第154
    條第2 項、第301 條第1 項分別定有明文。而認定不利於被
    告之事實，須依積極證據，苟積極證據不足為不利於被告事
    實之認定時，即應為有利於被告之認定，更不必有何有利之
    證據（最高法院30年上字第816 號判例要旨參照）。故被告
    否認犯罪事實所持之辯解，縱屬不能成立，仍非有積極證據
    足以證明其犯罪行為，不能遽為有罪之認定（最高法院30年
    上字第1831號判例要旨參照）。又檢察官對於起訴之犯罪事
    實，應負提出證據及說服之實質舉證責任。倘其所提出之證
    據，不足為被告有罪之積極證明，或其指出證明之方法，無
    從說服法院以形成被告有罪之心證，基於無罪推定之原則，
    自應為被告無罪判決之諭知（最高法院92年臺上字第128 號
    判例要旨參照）。
三、公訴人認被告涉犯誣告罪嫌，無非係因被告先前指訴丁○涉
    犯竊盜、偽造有價證券等罪，業經本院以94年度訴字第1765
    號判決丁○無罪，復由臺灣高等法院以95年度上訴字第3940
    號判決駁回上訴確定。而認定被告為誣告犯行所憑之依據，
    則係丁○所涉竊盜、偽造有價證券一案之相關證據。訊據被
    告堅決否認涉有誣告犯行，辯稱：其沒有誣告，有很多人知
    道丁○偷其支票，丁○所涉竊盜、偽造有價證券等罪到庭之
    證人，很多都是袒護丁○，且該案之事實認定有問題，例如
    其從未出國15天，該案卻認定其自93年2 月13日至同年月28
    日在國外等語。
四、經查，臺灣高等法院以95年度上訴字第3940號判決判定丁○
    無罪，主要係以不能證明丁○犯罪，基於無罪推定原則，而
    為無罪之諭知，此觀之該判決理由第7 點記載「因不能證明
    被告犯罪，自應為無罪之諭知」即明（見他字卷第9 頁反面
    ）。而告訴人所訴事實，不能證明其係實在，是否構成誣告
    罪，仍應就其有無虛構誣告之故意以為斷，並非當然可以誣
    告罪相繩（最高法院59年臺上字第581 號判例要旨參照）。
    公訴人僅因丁○被訴竊盜、偽造有價證券案件經判決無罪確
    定，即反推被告犯有誣告罪，尚嫌速斷。尤其，證人甲○○
    於本院審理時，明確證稱：「他（指丁○）說他跟丙○○拿
    （系爭支票），但是丙○○不知道。」、「（問：有向丙○
    ○講丁○對你所說拿支票之事？）有。」（見本院卷第28、
    29頁），核與另名證人李鈴子於丁○所涉竊盜、偽造有價證
    券案件審理時所證相符（見臺灣高等法院95上訴3940號卷第
    78、79頁），公訴人認系爭支票是被告交付予丁○使用云云
    ，卻未說明如此認定之理由，顯有未洽。至本院94年度訴字
    第1765號判決及前揭臺灣高等法院95年度上訴字第3940號確
    定判決，固均提及被告於該案之指訴有瑕疵云云，惟被告斯
    時指訴有所瑕疵，與是否誣告他人，尚屬有間。蓋細觀前揭
    判決所稱之瑕疵，並非直接認定被告所稱丁○竊盜事實與證
    據不符，而是就：被告所稱與丁○分手之時間不實在、被告
    不提出支票原本供鑑定有可議之處、被告事後曾向他人表示
    要丁○拿錢來和解等間接事實為論述，進而推定被告所言較
    不可採。實則，被告斯時所言縱憑信力較為低落，並無從得
    出被告將支票交予丁○之事實。況且，未經進一步查證，即
    將該案之彈劾證據作為本案認定被告誣告之證據，亦易生疏
    誤，舉例而言，上開指摘被告所言不實之依據之一即被告於
    93年2 月14日「人在國外」，不可能於當日與丁○分手云云
    ，詳核內政部警政署入出境管理局95年7 月10日境信雲字第
    09510530940 號函所附被告入出境資料，被告乃於93年2 月
    23日入境，同年2 月28日入境（見本院94訴1765號卷第135
    頁），該認定自有誤會；又該案以被告斯時並無工作，經濟
    來源是丁○，據以認定丁○無竊取支票之必要云云，與丁○
    於本院審理時證稱：其與被告分手後，戶頭裡的錢是被告自
    己的（見本院卷第32頁），及證人甲○○於檢察官訊問時，
    證稱：「因為被告（指丁○）是說要把票軋進去，讓他跳票
    ，他（指被告）沒錢就會回到被告身邊。」等語（見乙○93
    偵18108 號偵查卷第60-1頁）互核，此推論亦缺乏實據。此
    外，本院就被告何時、何地交予丁○系爭支票，用意為何等
    疑義訊問證人丁○，其或表示忘記了，或是語焉不詳（見本
    院卷第30至32頁）；另公訴人引為不利被告之證據即丁○女
    兒陳慕珊之證言，其原稱書寫系爭支票上資料時，被告在場
    （見乙○93偵18108 號偵查卷第99頁），後又改稱不在場（
    見本院94訴1765號卷第105 頁），同樣有所矛盾，其等所證
    ，均不足據為不利被告之認定。
五、綜上所述，公訴人因丁○涉犯竊盜、偽造有價證券等罪，經
    本院以94年度訴字第1765號判決丁○無罪，復由臺灣高等法
    院以95年度上訴字第3940號判決駁回上訴而確定，即逕認定
    被告犯有誣告罪，未對於起訴之犯罪事實，負提出證據及說
    服之實質舉證責任，尚為未當。遍查全卷卷證資料，並無其
    他證據足以認定被告有公訴人所指之誣告犯行。既乏積極證
    據可證明被告犯行，即應為有利被告之認定，而為被告無罪
    之諭知。
據上論斷，應依刑事訴訟法第301 條第1 項，判決如主文。
本案經檢察官馬凱蕙到庭執行職務。
中    華    民    國    97    年    5     月    19    日
                  刑事第十四庭審判長法  官   林海祥
                                    法  官   汪怡君
                                    法  官   許炎灶
上列正本證明與原本無異。
如不服本判決，應於判決送達後10日內向本院提出上訴狀（應附
繕本），其未敘述上訴理由者，應於上訴期間屆滿後20日內補提
理由書狀於本院，上訴於臺灣高等法院。
                                    書記官   屠衛民
中    華    民    國    97    年    5     月    19    日


司法院資訊處製作；財團法人民間司法改革基金會備份。
